【裁判字號】    89,訴,975
【裁判日期】    890929
【裁判案由】    搶奪
【裁判全文】
臺灣臺北地方法院刑事判決                          八十九年度訴字第九七五號
    公  訴  人  臺灣臺北地方法院檢察署檢察官
    被      告  甲○○
                乙○○
右列被告等因搶奪案件，經檢察官提起公訴（八十九年度偵字第九八一０號、第九八
二七號），本院判決如左：
    主      文
甲○○、乙○○意圖為自己不法之所有，結夥三人以上，攜帶兇器，而搶奪他人之動
產，各處有期徒刑壹年肆月。
扣案之折疊刀壹把（刀刃捌公分，單面開鋒，刀柄玖點伍公分）沒收。
    事      實
一、緣甲○○因乙○○、張任奎（在逃，由檢察官另行通緝中）兄弟暫住其臺北市○○區○○路三段四十二號三樓之住處時，因缺錢購買飲食消費，竟共同基於意圖
    為自己不法所有之犯意聯絡，由甲○○將其所有之客觀上可供兇器使用，具有危
    險性之折疊刀一把（刀刃八公分，單面開鋒，刀柄九．五公分，非屬槍砲彈藥刀
    械管制條例所管制之刀械）交與乙○○攜帶，於民國八十九年五月七日下午一時
    三十分許，甲○○、乙○○、張任奎結夥三人至臺北市○○區○○路二段二二０
    巷六十一弄口尋覓下手之目標，適見駕駛賓士型車號Ｖ九－三一八八號自小客車
    之丙○○欲行在該址停車，即由甲○○在旁把風、乙○○對丙○○僭稱其係在該
    處舉辦園遊會之中國工商專科學校現場工作人員，導引丙○○停車，於丙○○準
    備下車而未予防備之際，身著黑色短袖上衣、白色長褲之乙○○與身著黑色條紋
    、白色短衣短褲之張任奎突然動手搶奪丙○○手上之皮包，期間因丙○○緊抓皮
    包不放，乙○○乃欲以所攜帶之上開折疊刀割斷皮包，惟不慎傷及自己之手指，
    致血染其衣褲，張任奎並乘皮包因拉扯而撕裂之機會，將散落地上之丙○○所有
    之名片夾及筆記本等物搶走，得手後，張任奎因見所搶得之物品並無價值，遂隨
    地丟棄。嗣因乙○○、張任奎於搶得上開物品後，即朝臺北市○○區○○路二段
    二二０巷五十五弄方向逃逸，為該弄十三號一樓商店前所架設之錄影機拍攝到兩
    人奔跑之情形，並經警於丙○○所駕駛之上開自小客車座椅上查獲乙○○不慎遺
    留之上開折疊刀，再於同巷三十一弄、六弄六十號防火巷內發現張任奎於逃逸途
    中丟棄之行搶時所穿黑色條紋之白色短袖上衣口袋內留有0000000000
    電話號碼小紙條，而循線於同年月十日晚上八時三十分許，在甲○○上址住處查
    獲張任奎於逃逸途中，為恐其於搶奪時之穿著遭人認出，而竊取更換印尼籍外傭
    ＬＩＥ．ＳＯＥ．ＨＯＥＮ所有之淺綠色短袖上衣、深藍色長褲及乙○○於行搶
    時所穿染有血跡之黑色短袖上衣、白色長褲等各一件，終於同年月十五日晚上七
    時許，在臺北市○○○路六十六號前拘獲乙○○。
二、案經被害人丙○○訴由臺北市政府警察局文山第二分局移送臺灣臺北地方法院署
    檢察官偵查起訴。
    理      由
一、右揭事實，業據被告甲○○於本院審理中自白不諱，而被告乙○○除否認有搶得
    告訴人丙○○所有之財物外，餘亦於警、偵訊中及本院審理時供認不諱。經查，
    被告乙○○雖否認有搶得告訴人之財物，惟共同行搶之張任奎乘告訴人手中之皮
    包因拉扯而撕裂機會，將散落地上之告訴人所有之名片夾及筆記本等物搶走，得
    手後，因見所搶得之物品並無價值，乃隨地丟棄等情，業經告訴人於警訊中指訴
    歷歷，核與告訴人同行之印尼籍外傭ＥＶＥＬＹＮ於警訊中之陳述情節相符，又
    被告乙○○、張任奎於搶得上開物品後，即朝臺北市○○區○○路二段二二０巷
    五十五弄方向逃逸，為該弄十三號一樓商店前所架設之錄影機拍攝到兩人奔跑情
    形一事，亦經本院勘驗屬實，並有本院勘驗筆錄及錄影帶翻拍照片各一件附卷可
    稽。此外，並有上開錄影帶一捲與被告甲○○所有之客觀上可供兇器使用，具有
    危險性之折疊刀一把（刀刃八公分，單面開鋒，刀柄九．五公分，非屬槍砲彈藥
    刀械管制條例所管制之刀械，業經臺北市政府警察局鑑認在卷，有該局八十九年
    八月二十九日北市警保字第八九二八三八三三００號函一紙在卷可憑）及被告乙○○於行搶時所穿染有血跡黑色短袖上衣與白色長褲、被告張任奎於行搶時所著
    黑色條紋、白色短衣短褲等各一件扣案可證，足認被告等之自白與事實相符，本
    件事證明確，被告等犯行堪以認定，應予依法論科。
二、查被告等與在逃之張任奎均具有刑事責任能力，其等共同意圖為自己不法之所有
    ，結夥三人、攜帶兇器搶得告訴人所有之名片夾、筆記本之行為，核係犯刑法第
    三百二十六條第一項、同法第三百二十五條第一項之結夥三人攜帶兇器搶奪既遂
    罪，公訴人漏未敘及被告等與張任奎之行為，除該當刑法第三百二十一條第一項
    第三款之情形外，亦該當於同條項第四款之情形，併此敘明。張任奎於搶得上開
    名片夾、筆記本後，雖因無何財產價值而於逃逸途中予以丟棄，然該等物品既於
    搶奪後置於其實力支配之下，仍無礙於共同犯罪既遂之成立。至告訴人於警訊中
    指稱其遭被告乙○○、張任奎搶奪皮包時，左手有擦傷及被刀械割了一很淺之傷
    口，另左腳亦有擦傷等傷害，然告訴人既未檢具診斷證明書，亦無證據證明被告
    等另有普通傷害之故意，則其縱因被告乙○○、張任奎之搶奪行為而受有普通傷
    害，該傷害行為自應吸收於搶奪行為之內，不另成罪。被告甲○○以自己共同犯
    搶奪罪之意思，參與實施犯罪構成要件以外之把風行為，與被告乙○○、張任奎
    間就加重搶奪之犯行，有犯意聯絡及行為分擔，均為共同正犯。爰審酌被告等均
    無因觸犯刑事法律遭論罪科刑之紀錄，此有臺灣高等法院檢察署刑案紀錄簡覆表
    存卷可參，犯罪之動機、結夥三人攜帶兇器搶奪，足對人之生命、身體、財產構
    成威脅及犯罪後尚知坦承犯行之態度等一切情狀，各量處如主文所示之刑，以資
    懲儆。扣案之由被告乙○○攜帶行搶之折疊刀一把，為被告甲○○所有供共同犯
    罪所用之物，業據被告等供明在卷可按，應依刑法第三十八條第一項第二款併予
    宣告沒收之。另扣案之淺綠色短袖上衣及深藍色長褲各一件為被害人印尼籍外傭
    ＬＩＥ．ＳＯＥ．ＨＯＥＮ所有之物；被告乙○○於行搶時所穿染有血跡之黑色
    短袖上衣、白色長褲及張任奎行搶時所穿黑色條紋、白色短衣短褲等各一件，僅
    可作為辨識其等搶奪時穿著裝扮之間接證據，尚非其等供犯罪所用之物，爰均不
    另為沒收之諭知，附此敘明。
據上論斷，應依刑事訴訟法第二百九十九條第一項前段，刑法第二十八條、第三百二
十六條第一項、第三百二十五條第一項、第三十八條第一項第二款判決如主文。
本案經檢察官馮成到庭執行職務
中      華      民      國    八十九    年      九      月    二十九    日
                                    臺灣臺北地方法院刑事第五庭
                                        法  官  朱  夢  蘋
右正本證明與原本無異
如不服本判決，應於判決送達後十日內，向本院提出上訴狀。
                                        書記官  周  小  玲
中      華      民      國    八十九    年      十      月      三      日
附錄本案論罪科刑法條全文：
刑法第三百二十一條
一犯竊盜罪而有左列情形之一者，處六月以上五年以下有期徒刑：
  於夜間侵入住宅或有人居住之建築物、船艦或隱匿其內而犯之者。
  毀越門扇、牆垣或其他安全設備而犯之者。
  攜帶兇器而犯之者。
  結夥三人以上而犯之者。
  乘火災、水災或其他災害之際而犯之者。
  在車站或埠頭而犯之者。
二前項之未遂犯罰之。
刑法第三百二十五條
意圖為自己或第三人不法之所有，而搶奪他人之動產者，處六月以上五年以下有期徒
刑。
因而致人於死者，處無期徒刑或七年以上有期徒刑，致重傷者，處三年以上十年以下
有期徒刑。
第一項之未遂犯罰之。
刑法第三百二十六條
一犯前條第一項之罪，而有第三百二十一條第一項各款情形之一者，處一年以上七年
 以下有期徒刑。
二前項之未遂犯罰之。


司法院資訊處製作；財團法人民間司法改革基金會備份。
